【裁判字號】    90,上訴,8
【裁判日期】    891012
【裁判案由】    殺人未遂等
【裁判全文】
臺灣高等法院刑事判決                                  九十年度上訴字第八號
    上 訴 人即
    被      告  丁○○
    指定辯護人  李廣澤
右上訴人即被告因殺人未遂等案件，不服臺灣基隆地方法院八十九年度訴字第五八九
號，中華民國八十九年十月十二日第一審判決（起訴案號：臺灣基隆地方法院檢察署
八十九年度偵字第三三八三號）提起上訴，本院判決如左：
    主  文
上訴駁回。
    事  實
一、丁○○與丙○○原係男女朋友關係，二人分手後，丙○○另與藍偉倫交往，丁○○因而心生不滿，於民國（下同）八十九年八月十六日凌晨二時許前往基隆市○○街三七九巷七四號丙○○住處與之談判約三十分鐘後，丙○○稱伊欲就寢，待
    上午再談，丁○○即於丙○○住處門前等候，俟同日凌晨三時許，丁○○聞丙○○住處電話鈴響，猜測係藍偉倫所撥打，並認藍偉倫亦將至丙○○住處，即生傷
    害藍偉倫之犯意，而於同日凌晨四時許至基隆市○○街與東勢街口「SEVEN-ELEV
    EN」便利超商購買紅色水果刀一支後，再度前往上開丙○○住處旁之騎樓下等候
    ，直至同日上午六時三十分左右，在上址遇見前來尋訪丙○○之藍偉倫，竟以徒
    手方式毆打藍偉倫（傷害部分未據告訴），要其勿再糾纏丙○○，因藍偉倫未還
    手，丁○○遂未再取出水果刀砍殺藍偉倫，而令藍偉倫一同與丙○○談判。迨至
    同日上午八時四十分許，丙○○開門擬外出時，見丁○○及藍偉倫二人在外等候
    ，即趨前質問，而起爭執，三人為免妨礙鄰居安寧，遂進入丙○○家中談判。不
    久，藍偉倫應丙○○要求先行離開，丁○○則要求丙○○共同至二樓房間內繼續
    談判，二人進入房間談判未及五分鐘，丁○○竟因丙○○執意與其分手並要求伊
    勿再騷擾藍偉倫，而心有未甘，萌生殺人犯意，以預藏之前揭水果刀刺殺丙○○
    之腰部、背部及四肢，丙○○之父乙○○、母甲○○○聽聞丙○○呼救，忙上樓
    欲予阻止，詎丁○○見丙○○之父母趕至，不僅未停手，甚且另基於傷害丙○○
    父母之犯意，砍傷其等手部，並繼續砍殺丙○○腹部、胸部等處（前後共計十六
    刀），致丙○○受有出血性休克及身體多處刀傷、後腹腔出血，左腎裂傷、左胸
    六╳四╳八公分深撕裂傷併血胸、右上腹傷口約一０╳二╳三公分、左腰背部處
    裂傷各約三╳二╳一公分、二╳一╳一公分、三╳二╳三公分及三╳九╳二公分
    、右大腿外側兩處深撕裂傷各約四╳一０公分及二╳一╳一公分併肌肉肌腱裂傷
    、右前臂腕處七╳四╳三公分併肌肉肌腱斷裂、左上肢腕處四╳二╳一公分及五
    ╳三╳二公分傷口併肌腱斷裂、左手肘部四╳二╳三公分及左上臂八╳四╳二公
    分併肌肉裂傷、左前臂二處傷口均約三╳二╳一．五公分、左下肢兩處傷口各約
    四╳一公分及二╳一╳一公分等傷害，乙○○受有右手掌深撕裂傷併肌肉斷裂約
    七公分長、二公分深等傷害，甲○○○則受有右腕撕裂傷約四╳一公分併肌腱斷
    裂、右手背二公分撕裂傷等傷害，而乙○○與丁○○博鬥數分鐘，仍無法取下丁○○所持水果刀，甲○○○見狀伺機外出呼救，嗣經乙○○及前來支援之鄰人合
    力將丁○○制伏後，報警當場查獲，並扣得前開水果刀一支。丙○○經及時送醫
    治療，始倖免於難。
二、案經被害人乙○○、甲○○○訴由基隆市警察局第三分局報請台灣基隆地方法院
    檢察署檢察官偵查起訴。
    理  由
一、訊據被告丁○○固不否認右揭時、地持水果刀刺殺被害人丙○○及傷害告訴人乙○○、甲○○○之事實，惟矢口否認有何殺害丙○○及傷害乙○○、甲○○○之
    犯意，辯稱：伊因已在丙○○身上投注四年感情，不願付諸流水，故一時氣憤想
    治治丙○○，不知為何會造成如上嚴重之後果，伊亦未砍丙○○之父母，是在拉
    扯間不慎劃傷云云。惟查：
（一）右揭事實，業據告訴人乙○○、甲○○○迭於警訊、偵查及原審指訴歷歷，且
      有案發現場照片十三幀在可憑。
（二）扣案水果刀刀刃尖銳鋒利，業經本院當庭勘驗無訛（見本院審判筆錄），持以
      刺入人體要害，足以致死，又軀幹係臟器集中之所在，為人體要害部位，以尖
      銳器物刺入軀幹，極易傷及臟器而奪人性命，此為一般常識，被告亦自承知悉
      此點（見本院九十年一月九日訊問筆錄）。而本件被告持尖銳水果刀砍殺被害
      人丙○○十六刀，數刀刺入被害人胸、腹、腰、背部等軀幹要害，其中左胸深
      撕裂傷達六╳四╳八公分併血胸、右前臂腕處撕裂傷達七╳四╳三公分併肌肉
      肌腱斷裂、右上腹深撕裂傷達一０╳二╳三公分、左腰部撕裂傷達三╳二╳九
      公分深至復腹腔，又被害人丙○○因被告之砍殺而出血性休克、後腹腔出血、
      左右上肢刀處肌腱斷裂、橫膈破裂、兩側血胸、脾臟及左腎裂傷，並於八十九
      年八月十六日於台灣礦工醫院接受血管結紮及傷口與肌腱肌肉縫合手術，復同
      年八月十八日在國立台灣大學醫學院附設醫院（下稱台大醫院）自急診處轉至
      加護病房，同年八月二十一日接受剖腹探查手術，再於同年九月十七日在台大
      醫院接受左腎及脾臟切除，而於同年九月二十五日轉入一般病房，迄至八十九
      年十月二日始出院，有台灣礦工醫院出具之診斷証明書一紙、丙○○受傷部位
      圖及台大醫院出具診斷証明書三紙附卷可稽。由被害人丙○○傷勢之重，足見
      被告用力之猛，而有戕害被害人丙○○生命之犯意，復參以被告砍殺手無寸鐵
      ，無力防衛之被害人丙○○數刀後，見其父母即告訴人乙○○、甲○○○前來
      阻止，不僅未自行停手，且繼續砍殺被害人及告訴人，迨鄰人前來支援取下被
      告所持水果刀後，被告始不再行兇等情，亦據告訴人指述綦詳，益徵被告殺意
      之堅。又殺人動機非只限仇殺，因一時衝動忿而殺人，亦屬社會所習見，被告
      自承對被害人丙○○與其分手另交男友早有不滿，核與証人藍偉倫與偵查中証
      述情節相符。被告於原審及本院訊問時，猶一再陳明對被害人丙○○用情之深
      ，卻遭其移情別戀，足見被告確因感情因素對被害人丙○○有所怨恨，案發當
      日終因分手談判點燃怒火忿而行兇，其有殺人動機灼然至明。
（三）告訴人乙○○、甲○○○於阻止被告殺害被害人丙○○時，遭被告砍傷，乙○○受有右手掌深撕裂傷併肌肉斷裂約七公分長、二公分深等傷害，甲○○○則
      受有右腕撕裂傷約四╳一公分併肌腱斷裂、右手背二公分撕裂傷等傷害，有台
      灣礦工醫院出具之診斷証明書二紙在卷可稽。觀諸告訴人二人均因而受有肌腱
      斷裂之嚴重傷勢，顯見被告係為排除告訴人阻止行為，出於傷害故意為之，非
      僅於拉扯間無意劃傷告訴人。
綜上所述，被告所辯均屬卸責之詞，不足採信。其犯行堪以認定，應依法論科。
二、核被告所為，係犯刑法第二百七十一條第二項、第一項之殺人未遂罪及同法第二
    百七十七條第一項之普通傷害罪。被告已著手於殺人行為之實施，告訴人經送醫
    急救後，未生死亡之結果，為未遂犯，應依刑法第二十六條前段規定，按既遂犯
    之刑減輕之。又被告以一傷害行為同時傷害乙○○、甲○○○，為想像競合犯，
    應從一普通傷害罪論處。被告所犯上開殺人未遂及普通傷害二罪間，犯意各別，
    罪名互殊，應予分論併罰。公訴人認係想像競合犯，容有誤會。原審適用刑法第
    二百七十一條第二項、第一項、第二百七十七條第一項、第二十六條前段、第五
    十五條、第五十一條第五款、第三十八條第一項第二款規定暨審酌被告與被害人
    丙○○原係男女朋友，因感情糾紛竟萌殺意之犯罪動機，及其致被害人因而接受
    三次手術，切除腎臟，犯罪所生危害至鉅，且被害人丙○○係徒手而無任何防備
    ，遑論持利器攻擊，被告竟持尖銳水果刀猛砍被害人，經告訴人制止，非惟未罷
    手，甚且傷害告訴人，直至遭制伏無力行兇時始停止，犯罪手段凶殘，犯罪後猶
    否認殺人及傷害故意，復尚未與告訴人達成民事和解，犯罪後態度非佳等一切情
    狀，就殺人部分量處有期徒刑九年六月，傷害部分量處有期徒刑八月，定應執行
    刑為有期徒刑十年。並認扣案之水果刀係被告持以殺人、傷害，係供犯罪所用之
    物，且為被告所有，業據被告供承在卷，應依刑法第三十八條第一項第二款規定
    沒收。其認事用法均無違誤，量刑亦稱妥適。被告上訴空言否認有殺人及傷害故
    意，指摘原判決不當，為無理由，應予駁回。
據上論斷，應依刑事訴訟法第三百六十八條，判決如主文。
本案經檢察官費玲玲到庭執行職務。
中      華      民      國    九十      年      二      月    二十一    日
                              臺灣高等法院刑事第十三庭
                                  審判長法  官  常  尚  信
                                        法  官  李  春  地
                                        法  官  盧  彥  如
右正本證明與原本無異。
如不服本判決應於收受送達後十日內向本院提出上訴書狀，其未敘述上訴之理由者並
得於提起上訴後十日內向本院補提理由書（均須按他造當事人之人數附繕本）。
                                        書記官  何  閣  梅
中      華      民      國    九十      年      二      月    二十三    日
附錄：本案論罪科刑法條全文
刑法第二百七十一條
殺人者，處死刑、無期徒刑或十年以上有期徒刑。
前項之未遂犯罰之。
預備犯第一項之罪者，處二年以下有期徒刑。
刑法第二百七十七條
傷害人之身體或健康者，處三年以下有期徒刑、拘役或一千元以下罰金。
犯前項之罪，因而致人於死者，處無期徒刑或七年以上有期徒刑，致重傷者，處三年
以上、十年以下有期徒刑。


司法院資訊處製作；財團法人民間司法改革基金會備份。
